【裁判字號】    99,抗,244
【裁判日期】    991111
【裁判案由】    拍賣抵押物
【裁判全文】
臺灣高雄地方法院民事裁定               99年度抗字第244號
抗  告  人  乙○○
相  對  人  玉山商業銀行股份有限公司
法定代理人  甲○○
上列當事人間拍賣抵押物事件，對於民國99年9 月21日本院99年
度司拍字第889 號裁定，提起抗告，本院裁定如下：
    主  文
抗告駁回。
抗告程序費用新台幣壹仟元由抗告人負擔。
    理  由
一、抗告意旨略以：抗告人於民國94年7 月1 日邀同案外人林子
    德為共同借款人，向相對人借款新台幣（下同）2,000,000
    元、1,000,000 元、800,000 元。然抗告人因時機不好，工
    作不正常，始有延遲繳納系爭借款本息之情形，原裁定理由
    以抗告人自99年6 月1 日起即未繳納本息，並非實情。是原
    裁定准予拍賣系爭不動產，應有不當，抗告人依法提起抗告
    等語。
二、按抵押權人於債權已屆清償期而未受清償者，得聲請法院拍
    賣抵押物，就其賣得價金而受清償，民法第873 條第1 項定
    有明文。次按聲請拍賣抵押物，原屬非訟事件，祇須其抵押
    權已經依法登記，且債權已屆清償期而未受清償，法院即應
    為准許拍賣之裁定。至於為拍賣程序基礎之私法上權利有瑕
    疵或實際上之清償期有無變更等情事，則應由爭執其權利之
    人提起訴訟，以資救濟，而非依抗告程序聲明不服（最高法
    院49年台抗字第244 號、58年台抗字第524 號判例意旨參照
    ）。申言之，聲請拍賣抵押物係屬非訟事件，法院所為准駁
    之裁定，並無就抵押債權及抵押權之存否為實質上判斷確認
    之效力，祗須抵押權在形式上已依法登記，且所擔保之抵押
    債權經形式上審查亦已屆清償期而未受清償，法院即應為准
    許拍賣抵押物之裁定；倘債務人就實體上之法律關係有所爭
    執，為求保護其權利，應另提起訴訟以求解決，自非抗告程
    序所能救濟。
三、經查：本件相對人主張抗告人於94年7 月1 日，邀同案外人
    林子德為共同借款人，並將其所有坐落於高雄縣梓官鄉○○
    段地號526-31號土地及其上建物即門牌號碼高雄縣梓官鄉○
    ○街127 巷1 號，辦理最高限額抵押權共計3,800,000 元予
    相對人，存續期間為94年6 月24日至13 4年6 月24止，其還
    款方式、借款期限、約定利息按契約之約定計算，每月平均
    攤還本息一次，如未按其攤還時，借款人即喪失期限利益，
    應立即全部償還。詎抗告人自99年6 月1 日起未繳納本息，
    依上開之約定，本件借款應視為全部到期，爰聲請拍賣抵押
    物等情，並提出抵押權設定契約書影本、他項權利證明書影
    本、土地登記簿謄本為證。依相對人提出之上開證據為形式
    審查，堪認本件抵押權已依法登記，且債權已屆清償期而未
    受清償。再者，抗告人有遲延繳納本息之情事，已為抗告人
    所自陳，是以原裁定據此准許相對人拍賣抵押物之聲請，即
    無不合。從而，抗告人提起本件抗告，請求廢棄原裁定，並
    無理由，應予駁回。
四、又依法應由關係人負擔費用者，法院裁定命關係人負擔時，
    應一併確定其數額、前項費用之負擔有相對人者，準用民事
    訴訟法有關訴訟費用之規定，非訟事件法第24條第1 項及同
    法第21條第2 項分別定有明文。本件抗告業經駁回在案，依
    上開法條規定，本院應予確定訴訟費用額。茲因抗告人提起
    本件抗告，除繳納抗告費1,000 元外，未有其餘訴訟費用之
    支出。是以，本件應由抗告人負擔之訴訟費用額確定為1,
    000 元。
五、據上論結，本件抗告為無理由，依非訟事件法第46條、第21
    條第2 項、第24條第1 項，民事訴訟法第495 條之1 第1 項
    、第449 條第1 項、第78條，裁定如主文。
中    華    民    國    99    年    11    月    11    日
                  民事第三庭   審判長法  官  朱玲瑤
                                     法  官  陳宛榆
                                     法  官  洪能超
正本係照原本作成。
如不服本裁定應於送達後10日內向本院提出再抗告狀，並繳納再
抗告費新台幣1,000 元，再為抗告僅得以適用法規顯有錯誤為理
由。
中    華    民    國    99    年    11    月    11    日
                                     書記官  火秋予

司法院資訊處製作；財團法人民間司法改革基金會備份。
